【裁判字號】    98,易,3153
【裁判日期】    990312
【裁判案由】    毒品危害防制條例
【裁判全文】
臺灣臺中地方法院刑事判決              98年度易字第3153號
公  訴  人  臺灣臺中地方法院檢察署檢察官
被      告  甲○○
上列被告因毒品危害防制條例案件，經檢察官提起公訴（98年度
毒偵字第3016號），本院判決如下：
    主    文
甲○○施用第二級毒品，累犯，處有期徒刑柒月。
    犯罪事實
一、甲○○前因施用毒品案件，經本院裁定送觀察、勒戒後，認
    無繼續施用毒品傾向，於民國87年12月11日執行完畢釋放，
    並經本院87年度訴字第1175號判決免刑確定。復在上開觀察
    、勒戒執行完畢釋放後5年內之91、92年間，2次因施用毒品
    案件，經本院裁定送觀察、勒戒後，認有繼續施用毒品傾向
    ，再裁定送強制戒治，於93年1月9日因毒品危害防制條例修
    正出所（非屬執行完畢釋放）；刑事責任部分，則由本院以
    92年度豐簡字第494、573號分別判處有期徒刑6月、6月，嗣
    與另案竊盜罪所處之有期徒刑1年4月，合併裁定應執行有期
    徒刑2年2月確定，嗣經裁定減刑，甫於96年 7月16日執行完
    畢，猶不知悔改，復基於施用第二級毒品甲基安非他命之犯
    意，於98年7月8日中午12時許，在所駕駛並停駛於台中縣大
    雅鄉路邊之車牌DE－0577號自用小客車內，以將少許甲基安
    非他命置於玻璃球吸食器內，再燒烤吸食其產生煙霧之方式
    ，施用第二級毒品甲基安非他命 1次。嗣98年7月8日18時許
    ，甲○○駕駛上開自小客車，附載亦有施用毒品之歐明傑、
    湯子鋐等人（施用毒品案件經臺灣臺中地方法院檢察署另案
    分別移送臺灣苗栗地方法院檢察署偵查），行經台中市○區
    ○○街與公益路口，因形跡可疑為警盤查，經其同意採尿送
    驗結果，呈甲基安非他命陽性反應，因而查悉上情。
二、案經臺中市警察局第六分局報告臺灣臺中地方法院檢察署檢
    察官偵查起訴。
    理    由
一、按被告以外之人於審判外之陳述雖不符刑事訴訟法第 159條
    之1至之4之規定，而經當事人於審判程序同意作為證據，法
    院審酌該言詞陳述或書面陳述作成時之情況，認為適當者，
    亦得為證據；當事人、代理人或辯護人於法院調查證據時，
    知有刑事訴訟法第159條第1項不得為證據之情形，而未於言
    詞辯論終結前聲明異議者，視為有前項之同意，同法第 159
    條之 5定有明文。本案公訴人、被告於本院審理程序時就以
    下所引用之證據，並未加爭執，且本院審酌證據作成之形式
    、取得之方式，均無瑕疵，及與待證事實具有關聯性等情況
    ，認為適當，揆諸前開法律規定，自均具有證據能力，皆得
    作為證據。
二、上開犯罪事實，業據被告甲○○於本院審理中自白認罪（見
    本院卷第65頁），並有中山醫學大學附設醫院檢驗科藥物檢
    測中心原始編號:F-07-11尿液檢驗報告、勘查採證同意書、
    臺中市警察局第六分局偵查隊採集尿液鑑定同意書、委託鑑
    驗尿液與真實姓名對照表各1份、查獲現場照片2張附卷可稽
    （見警卷第5、11至13、15頁)，足認被告之任意性自白與事
    實相符，堪認其確有上開施用甲基安非他命1次之行為。
三、按施用第一級、第二級毒品為犯罪行為，毒品危害防制條例
    第10條定有處罰明文，故施用第一級、第二級毒品者，依前
    揭法律規定本應科以刑罰，惟基於刑事政策，對合於一定條
    件之施用毒品者，依同條例第20條、第23條之規定，施以觀
    察、勒戒或強制戒治之保安處分。又毒品危害防制條例於92
    年7月9日修正公布，自93年1月9日施行，其中第20條、第23
    條將施用毒品之刑事處遇程序，區分為「初犯」及「5 年內
    再犯」、「5 年後再犯」。依其立法理由之說明：「初犯」
    ，經觀察、勒戒或強制戒治後，應為不起訴處分或不付審理
    之裁定；經觀察、勒戒或強制戒治執行完畢釋放後，「5 年
    內再犯」者，因其再犯率甚高，原實施之觀察、勒戒及強制
    戒治既已無法收其實效，爰依法追訴或裁定交付審理。至於
    經觀察、勒戒或強制戒治執行完畢釋放後，「5 年後再犯」
    者，前所實施之觀察、勒戒或強制戒治已足以遮斷其施用毒
    品之毒癮，為期自新及協助其斷除毒癮，仍適用「初犯」規
    定，先經觀察、勒戒或強制戒治之程序。從而依修正後之規
    定，僅限於「初犯」及「5 年後再犯」二種情形，始應先經
    觀察、勒戒或強制戒治程序。倘被告於 5年內已再犯，經依
    法追訴處罰，縱其第3次（或第3次以上）再度施用毒品之時
    間，在初犯經觀察、勒戒或強制戒治執行完畢釋放5 年以後
    ，已不合於「5年後再犯」之規定，且因已於「5年內再犯」
    ，顯見其再犯率甚高，原實施觀察、勒戒或強制戒治，已無
    法收其實效，即應依該條例第10條處罰。至於第3次（或第3
    次以上）施用毒品之時間，是否宜有期間限制？以多久為適
    宜？則分屬刑事政策、專門醫學之範圍，非審判機關所能決
    定，有待循立法途徑解決(最高法院97年度第5次刑事庭會議
    、95年度第7次刑事庭會議決議參照)。查被告前因施用毒品
    案件，經本院裁定送觀察、勒戒後，認無繼續施用毒品傾向
    ，於87年12月11日執行完畢釋放，並經本院87年度訴字第11
    75號判決免刑確定，復在上開觀察、勒戒執行完畢釋放後 5
    年內之91、92年間，2 次因施用毒品案件，經本院裁定送觀
    察、勒戒後，認有繼續施用毒品傾向，再裁定送強制戒治，
    於93年1月9日因毒品危害防制條例修正出所；刑事責任部分
    ，則由本院以92年度豐簡字第494、573號分別判處有期徒刑
    6月、6月確定等情，有臺灣高等法院被告前科紀錄表在卷可
    考（見本院卷第7至12頁)。本件被告施用第二級毒品甲基安
    非他命之犯行，距其上開觀察、勒戒於87年12月11日執行完
    畢釋放後，雖已逾 5年，但因被告犯毒品危害防制條例第10
    條之罪，於前揭觀察、勒戒執行完畢釋放後，已於 5年內再
    犯毒品危害防制條例第10條之施用毒品罪，並經刑事判決確
    定，已如前述，是本件施用毒品之行為，即與單純之初犯毒
    品危害防制條例第10條之施用毒品罪，經觀察、勒戒執行完
    畢釋放後「5 年後再犯」之情形有別。又被告經觀察、勒戒
    釋放後，既於 5年內多次施用毒品，足見先前所實施之觀察
    、勒戒尚不足以遮斷其施用毒品之毒癮，已無法收其實效，
    是被告既非於首次觀察、勒戒執行完畢後 5年內，均無任何
    施用毒品之犯行，揆諸上開最高法院刑事庭會議決議意旨，
    被告所為本件施用毒品犯行，即無現行毒品危害防制條例第
    20條第 3項之適用，自毋須依同條第1項、第2項規定施予觀
    察、勒戒或強制戒治之處遇程序，而應逕依毒品危害防制條
    例第23條第 2項規定訴追處罰。綜上所述，被告施用第二級
    毒品甲基安非他命之犯罪事證已臻明確，其犯行洵堪認定，
    應依法論罪科刑。
四、查甲基安非他命係毒品危害防制條例第2條第2項第 2款所定
    之第二級毒品，不得非法持有、施用。被告施用甲基安非他
    命1次，核其所為，係犯毒品危害防制條例第10條第2項之施
    用第二級毒品罪。被告施用毒品前之持有第二級毒品甲基安
    非他命之行為，本應論以持有第二級毒品罪，惟持有後進而
    施用，其持有之低度行為應為施用之高度行為所吸收，不另
    論以持有罪責。被告前因施用毒品、竊盜等案件，經本院92
    年度豐簡字第494、573號、92年度易字第1761號分別判處有
    期徒刑6月、6月、1年4月，嗣合併裁定應執行有期徒刑2年2
    月確定，再經裁定減刑，於96年 7月16日執行完畢，有前揭
    臺灣高等法院被告前案紀錄表在卷可參，其於徒刑執行完畢
    5 年以內，故意再犯本件有期徒刑以上之罪，為累犯，應依
    刑法第47條第 1項之規定加重其刑。爰審酌被告有多次犯罪
    前科之素行（參卷附臺灣高等法院被告前案紀錄表）、國中
    肄業之智識程度、經濟勉可維持之生活狀況(見警卷第1頁被
    告警詢筆錄受詢問人資料），其因施用毒品，經觀察、勒戒
    執行完畢後，仍不思戒惕，且無視於毒品對於自身健康之戕
    害及國家對於杜絕毒品犯罪之禁令，再遭查獲施用毒品，未
    見戒除惡習之決心，惡性非輕，本案之量刑自不宜太輕，然
    念及被告於本院審理時能坦承犯行，態度良好，其施用毒品
    並無危害他人，犯罪手段尚屬平和，所生損害亦非鉅大，暨
    施用毒品者均有相當程度之成癮性及心理依賴，其犯罪心態
    與一般刑事犯罪之本質並不相同，應側重適當之醫學治療及
    心理矯治為宜等一切情狀，量處如主文所示之刑，以示懲儆
    。扣案之甲基安非他命殘渣袋1只及自製藥鏟1支，被告自警
    詢起即堅詞否認為其所有，並指稱應係當時附載之乘客歐明
    傑或湯子鋐所有，觀諸被告遭查獲時係任自小客車之駕駛，
    且上開物品乃在右後乘客座車門置物箱鐵盒內查獲（見警卷
    第15頁照片），衡情被告所述，應可採信；況被告已坦白認
    罪，當無虛偽否認扣案之犯罪證物為其所有以圖卸罪責之必
    要，益證該等扣案物品非屬被告所有，亦無證據證明與被告
    本案施用毒品有關，爰均不為沒收之諭知，附此敘明。
五、據上論斷，應依刑事訴訟法第299條第1項前段，毒品危害防
    制條例第10條第2項，刑法第11條前段、第47條第1項，判決
    如主文。
本案經檢察官乙○○到庭執行職務。
中    華    民    國    99    年    3     月    12    日
              刑事第四庭    法  官  張恩賜
以上正本證明與原本無異。
如不服本判決，應於收受判決後10日內向本院提出上訴書狀，並
應敘述具體理由；其未敘述上訴理由者，應於上訴期間屆滿後20
日內向本院補提理由書（均須按他造當事人之人數附繕本）「切
勿逕送上級法院」。
                            書記官  黃舜民
中    華    民    國    99    年    3     月    12    日
附錄本案論罪科刑法條
毒品危害防制條例第10條第2項：
施用第二級毒品者，處三年以下有期徒刑。

司法院資訊處製作；財團法人民間司法改革基金會備份。
